臺灣新竹地方法院民事小額判決　　　　 94年度竹小字第471號
原　　　告　甲○○○保險股份有限公司
法定代理人　乙○○
訴訟代理人　丙○○
　　　　　　戊○○
被　　　告　丁○○
　　　　　　　　　　　號2樓
　　　　　　建明汽車客運股份有限公司
法定代理人　己○○
　　　　　　　　　　　段169.
上列當事人間請求損害賠償事件，本院於民國94年12月19日辯論
終結，判決如下：
    主  文
被告應連帶給付原告新臺幣萬零貳佰伍拾陸元，及自民國九十
四年十二月三日起至清償日止，按年息百分之五計算之利息。
原告其餘之訴駁回。
訴訟費用新臺幣肆佰貳拾元由被告連帶負擔，新臺幣伍佰捌拾元
由原告負擔。
本判決得假執行。
    事實及理由
一、原告訴之聲明：
  (一)被告應連帶給付原告新台幣(下同)71,994元，及自起訴狀
      繕本送達翌日起至清償日止，按年息百分之5 計算之利息
      。
  (二)訴訟費用由被告連帶負擔。
二、事實摘要：
    原告主張其所承保訴外人天威保全股份有限公司( 下稱：天
    威公司)所有車號3E-4063號自用小客車(下稱：系爭車輛)，
    該車於民國92年11月22日清晨3時28 分許，由訴外人邱少明
    駕駛至新竹市○○路○ 段國道中山高速公路南下交流道前，
    遭被告丁○○駕駛車牌號碼AH-015號營業用大客車，因轉彎
    車未讓直行車先行，撞損原告承保之系爭車輛，並經新竹市
    警察局第二分局警員處理在案。又原告承保系爭車輛受損部
    分，經送廠修復，計支付合理必要修繕費用工資17,600元、
    工資烤漆9,100元、零件48,294元，扣除自負額3,000元，維
    修費用共計71,994元，業經原告依保險契約賠付完畢，是原
    告依保險法第53條第1 項規定取得代位求償權。而被告丁○
    ○於上開事故發生當時係受僱於被告建明汽車客運股份有限
    公司(下稱：建明公司)，擔任駕駛工作，於執行職務時駕駛
    營業大客車不法侵害他人之權利，依民法第188條第1項規定
    ，應由僱用人建明公司與丁○○就本件事故負連帶損害賠償
    責任，是原告爰依民法第184條第1項前段、第191條之2規定
    ，請求被告賠償系爭車輛因此所生之損害。
三、本件被告經合法通知，未於言詞辯論期日到場，核無民事訴
    訟法第386 條各款所列情形，爰依原告聲請，由其一造辯論
    而為判決，合先敘明。
四、本院之判斷：
  (一)查原告主張其所承保系爭訴外人天威公司所有車號3E-406
      3 號自用小客車，於上開時地由訴外人邱少明駕駛至新竹
      市○○路○ 段國道中山高速公路南下交流道前，遭被告建
      明公司所僱傭之丁○○駕駛車牌號碼AH-015號營業用大客
      車撞及，致該車受有損害，嗣經原告賠付汽車維修費用71
      ,994元等情，業據提出甲○○○保險股份有限公司汽車保
      險理賠計算書、行照、車損照片、估價單、關貿網路車號
      查詢承保狀況等為證，且經本院依職權向新竹市警察局第
      二分局調閱本件車禍事故資料核閱無訛，此有新竹市警察
      局第二分局94年10月18日竹市警二分五字第 09400020505
      號函檢附道路交通事故現場圖、道路交通事故調查報告表
      (一)(二)、新竹市警察局第二分局交通事故談話紀錄表及
      現場照片六幀附卷可稽，核屬相符，被告未到庭陳述，復
      未提出書狀答辯以供本院斟酌，則原告主張之事實，自堪
      信為真實。是被告丁○○前開過失與原告承保訴外人天威
      公司所有系爭車號3E-4063 自用小客車所受上開損害間有
      相當因果關係，是被告就本件肇事應負過失侵權行為責任
      ，洵堪認定。
  (二)按車輛行駛至交岔路口，轉彎車應暫停讓直行車先行；汽
      車行駛時，駕駛人應注意車前狀況，並隨時採取必要之安
      全措施；再行車速度，依速限標誌或標線之規定，無標誌
      或標線者，應依下列規定：行車時速不得超過五０公里，
      道路交通安全規則第94條第3項、第102條第1項第2款及第
      93條第1項第1款既分別定有明文。查原告所承保車輛之駕
      駛人邱少明、被告丁○○駕駛營業用大客車行經前揭肇事
      路口，本應注意上開規定，而依當時情況又無不能注意之
      情事，惟原告所承保車輛之駕駛人邱少明既於事故發生後
      ，經新竹市警察局第二分局員警立即前往現場處理時，自
      承其於肇事當時行車速度大約時速80公里，顯逾道路交通
      事故調查報告表中所列之肇事現場速限時速50公里甚巨，
      則被告建明公司之受僱人丁○○轉彎車未暫停讓直行車先
      行，而原告所承保車輛之駕駛人邱少明則疏未注意前車之
      狀況，及超速行駛終致肇事，自均有過失。本院衡諸原告
      所承保車輛駕駛人邱少明與被告丁○○於本件車禍之過失
      情節，被告丁○○之過失責任應較原告所承保車輛之駕駛
      人邱少明為重，其二人之過失責任比例依序各為十分之六
      、十分之四。
  (三)按因故意或過失不法侵害他人之權利者，負損害賠償責任
      ，不法毀損他人之物者，被害人得請求賠償其物因毀損所
      減少之價值，民法第184條第1項前段、同法第196 條分別
      定有明文。又物被毀損時，被害人除得依據民法第196 條
      請求賠償外，並不排除民法第213條至第215條之適用，依
      民法第196 條請求賠償物被毀損所減少之價額，得以修復
      費用為估定之標準，但以必要者為限( 例如：修理材料以
      新品換舊品，應予折舊)，亦有最高法院77年度第9次民事
      庭會議決議、同院60年度臺上字第1505號判決及73年度臺
      上字第1574號等判決可資參照。查本件原告主張其所承保
      系爭車輛因遭被告撞及，致該車多處受損，計須支付修理
      費用工資17,600元、工資烤漆9,100元、零件48,294 元，
      扣除自負額3,000元，維修費用共計71,994 元，業經原告
      提出車損照片、估價單等為證，惟原告請求被告賠償受損
      車輛所減少之價額，自以必要者為限，則原告所承保系爭
      自用小客車係於91年8月5日新領牌照開始使用，有行車執
      照附卷可憑，算至本件事故發生時(即92年11月22日)已使
      用1年4月(未滿1月以1 月計，營利事業所得稅結算申報準
      則第95條第8款參照)，依前揭說明，其以新品取代舊品間
      之差價應予折舊扣除。是故關於原告所承保系爭車輛因毀
      損所減少之價額，既得以必要之修復費用為估定之標準，
      依原告所提估價單之記載，更新零件費用合計為48,294元
      ，本院依行政院(七九)財字第○六七○號、臺(四五)財字
      第一四八○號令公布之固定資產耐用年數表及固定資產折
      舊率表，採定率遞減法計算其折舊，即自用小客車耐用年
      數五年，每年折舊率千分之三六九，是原告所有系爭車輛
      更新零件折舊後金額應為26,726元( 計算方式詳附表所示
      )。從而，原告得請求被告賠償修復系爭車輛之工資17,60
      0元、工資烤漆9,100元、零件26,726 元，扣除自負額3,0
      00元，共計50,426元【計算式為：(17,600+9,100+26,726
      -3,000 )=50,426 】。惟按損害之發生或擴大，被害人與
      有過失者，法院得減輕賠償金額；前項之規定，於被害人
      之代理人或使用人與有過失者，準用之，亦為民法第 217
      條第1項、第3項所明定。是本件車禍之發生，原告所承保
      車輛之駕駛人邱少明與被告之過失責任比例既各為十分之
      四、十分之六，已如前述，則依其等之過失程度，被告自
      得減輕應賠償金額十分之四，即被告應負賠償責任之金額
      為30,256元【計算式為：(50,426x6÷10=30,256) ，元以
      下四捨五入】。從而原告行使保險法上之代位權，自須承
      當其所承保被保險人之過失，則原告請求被告給付上開金
      額，洵屬有據。
  (四)末按，受僱人因執行職務，不法侵害他人之權利者，由僱
      用人與行為人連帶負損害賠償，但選任受僱人及監督其職
      務之執行，已盡相當之注意或縱加以相當之注意而仍不免
      發生損害者，僱用人不負賠償責任，此為民法第188條第1
      項所明定。查原告主張被告丁○○於上開事故發生當時係
      受僱於被告建明公司，擔任駕駛工作，於執行職務時駕駛
      建明公司所有營業大客車不法侵害他人之權利，既提出關
      貿網路車號查詢承保狀況一紙附卷可稽，依上開規定，原
      告主張被告建明公司應與被告丁○○就系爭車輛受損負連
      帶賠償責任，亦為有據，從而，原告請求被告連帶賠償其
      30,256元，及自起訴狀繕本送達翌日即94年12月3 日起至
      清償日止，按年息百分之5 計算之利息，為有理由，應予
      准許，逾此部分之請求，即屬無據，應予駁回。
四、本件為小額訴訟事件，就原告勝訴部分應依職權宣告假執行
    ，並於裁判時確定兩造應負擔之訴訟費用額為如主文所示。
五、據上論結，原告之訴為一部有理由、一部無理由，依民事訴
    訟法第436之23、第436條第2項、第385條第1 項前段、第79
    條、第85條第2項、第436條之20、第436條之19 ，判決如主
    文。
中　　華　　民　　國　　94　　年　　12　　月　　30　　日
                  新竹簡易庭    法　官　王佳惠
以上正本係照原本作成。
如對本判決上訴，非以違背法令為理由，不得為之，且須於判決
送達後20內向院提出上訴狀（須按他造當事人之人數附繕本）。
中　　華　　民　　國　　94　　年　　12　　月　　30  　日
                                書記官　林淑瑜
附表：
┌───────────────────────────────────┐
│車牌號碼三Ｅ〡四０六三號自用小客車更新零件費用折舊之計算              │
├──────┬────────────────────────────┤
│第一年折舊  │48294x0.369=17820                                       │
├──────┼────────────────────────────┤
│第二年折舊  │(00000-00000)x0.369x4÷12=3748                          │
├──────┼────────────────────────────┤
│時價亦即折舊後之金額│ 00000-00000-3748=26726                         │
├──────────┴────────────────────────┤
│備註：右列計算小數點以下均四捨五入                                    │
└───────────────────────────────────┘
